臺灣高等法院刑事判決　　　　　　　　　　　九十二年度上更（一）字第七七五號
　　上　訴　人
　　即　被　告　甲○○
　　選任辯護人　楊隆源律師
右上訴人因違反毒品危害防制條例案件，不服臺灣新竹地方法院八十九年度訴字第二
八０號，中華民國九十年二月二日第一審判決（起訴案號：臺灣新竹地方法院檢察署
八十九年度偵字第六三四號）提起上訴，本院判決後，經最高法院發回更審，本院判
決如左：
    主  文
原判決撤銷。
甲○○無罪。
    理  由
一、公訴意旨略以：被告甲○○明知安非他命為毒品危害防制條例所定之第二級毒品
    ，不得非法販賣、持有，竟意圖營利，基於販賣第二級毒品安非他命之概括犯意
    ，連續自民國八十八年十二月某日起至八十九年一月二十日（起訴書誤載為一月
    二十八日）止，在其位於新竹市○○區○○里○鄰○○路○段三四七巷二弄十八
    號之住處，先以0000000000號行動電話為聯絡工具，再以每小包一千
    元之價格，多次販賣第二級毒品安非他命予Ａ１ (即丙○○) 施用，嗣於八十九
    年一月二十四日十三時三十分許，為警循線在其上開住處查獲，並扣得其所有之
    安非他命一包（包裝重０．四七公克、淨重七．一三公克）、吸食器一組、玻璃
    球一只、玻璃吸管二支等物，因認被告涉犯毒品危害防制條例第四條第二項之販
    賣第二級毒品罪嫌。
二、查刑事訴訟法第一百五十六條第二項規定：被告或共犯之自白不得作為有罪判決
    之唯一證據，仍應調查其他必要之證據，以察其是否與事實相符。其立法意旨乃
    在防範被告自白之虛擬致與真實不符，故對自白在證據上之價值加以限制，明定
    須藉補強證據以擔保其真實性。又利用共同被告之共犯或非共同被告之共犯之自
    白或其他不利於己之陳述，為認定被告犯罪之證據，不特與利用被告自己之自白
    作為其犯罪之證明同有自白虛偽性之危險，亦不免有嫁禍於被告而為虛偽供述之
    危險，自亦不得以其自白或不利於己之陳述作為被告有罪判決之唯一證據，仍應
    調查其他補強證據，以察其是否與事實相符，並非絕對可由法院自由判斷該共犯
    之自白之證明力，況犯毒品危害防制條例第四條第一項至第三項、第五條第一項
    至第三項、第六條第一項至第三項、第七條第一項至第三項、第八條第一項至第
    三項、第十條或第十一條第一、二項之罪，供出毒品來源，因而破獲者，得減輕
    其刑，同條例第十七條定有明文，則施用毒品之人，如供出毒品來源因而破獲，
    既得藉以邀求寬典減輕其刑，為擔保其所為不利於對向共犯之陳述之真實性，尤
    應有足以令人確信其陳述為真實之補強證據，始得據為不利被告之認定（最高法
    院九十一年度台上字第六０八五號判決參照）。
三、公訴意旨認被告涉犯販賣第二級毒品罪嫌，無非係以證人Ａ１ (即丙○○) 之證
    述，並有在被告住處為警查獲之安非他命、吸食器、玻璃球、玻璃吸管等件扣案
    ，及行動電話客戶資料清單一紙附卷為其論據。訊據被告坦承扣案之安非他命係
    以一兩二萬五千元之代價購自綽號「長腳」及其所使用之行動電話為00000
    00000之事實，惟堅決否認有何販賣安非他命之犯行，辯稱：我確實未販賣
    安非他命與丙○○，我與丙○○乃舊識，丙○○知悉我的行動電話與住處並無特
    別之處，不能因此推定丙○○有向我購買安非他命，也不能因為我與丙○○無特
    別之恩怨即認定丙○○之證述真正。而且丙○○於原審調查時供稱：均是以公用
    電話與我的行動電話聯繫，三次購買中有二次是在新竹市○○街的公用電話打給
    我；惟查證該處並無公用電話。且丙○○於八十九年六月十五日原審調查時證稱
    ：因朋友介紹認識我，其後始得知我賣安非他命；惟於同年七月十三日調查時則
    稱：因要跟我買安非他命，才透過朋友介紹。前後說法有很大的出入，如第一種
    說法屬實，丙○○是如何知悉我有在賣安非他命？如第二種說法可採，則此人究
    竟是誰？如何介紹？丙○○之證述顯有瑕疵，並無任何積極證據足以證明我確有
    犯罪等語。經查：
(一)本案係起因於另案被告丙○○於八十九年一月二十一日，因施用毒品安非他命，
    在新竹市○○○街二十二巷六弄二十八號（星河賓館三０六室）為警查獲，其於
    翌 (二十二) 日於警詢時供出安非他命係向被告購買，警方乃據此向臺灣新竹地
    方法院檢察署檢察官聲請核發搜索票，並於同月二十四日下午一時三十分許，前
    往被告上址住處搜索，並扣得被告所有之安非他命一包、吸食器一組、玻璃球一
    只、玻璃吸管二支等物，此業據證人丙○○於警訊、偵查及原審調查時供明在卷
    ，復有丙○○警詢筆錄、臺灣新竹地方法院檢察署搜索票、搜索扣押證明筆錄在
    卷(見本院上訴卷第八十五頁、偵查卷第九、十頁)，及被告所有之安非他命一包
    、吸食器一組、玻璃球一只、玻璃吸管二支等物扣案可佐。故本案指證被告販賣
    安非他命者僅有另案被告丙○○一人。
(二)另案被告丙○○於八十九年一月二十二日上午七時至八時三十分警詢時係供稱：
    我所吸食之安非他命是向綽號小呆的男子購買，我不知道綽號小呆的男子之真實
    姓名及住處，我都是到電動遊樂場找他，如有找到小呆就馬上交易，我向綽號小
    呆者購買二次，一小包安非他命一千元，每次只買一包等語，嗣於同日上午八時
    四十分至九時十分警詢時又供稱：安非他命除向綽號小呆者購買外，另有向被告
    甲○○購買，大約買三、四次，都是夜間，由我先和他電話聯絡 (000000
    0000) 然後至他住宅拿取安非他命，每次都買一小包，一千元，另外綽號小
    呆者即是乙○○，我向乙○○購買過二、三次安非他命等語 (見本院上訴卷第八
    十一至八十六頁) ，而另案被告丙○○之所以會在短期間內由先指證向綽號小呆
    者購買，再指證亦曾向被告購買，據證人丙○○於本院前審調查時證稱：我做完
    第一份筆錄時，警察說再說出一個人就放我們走」等語 (見本院上訴卷第九十九
    頁) ，則另案被告丙○○為求儘速離開警局而附和警方之要求，任意指證與其相
    識之被告亦有販賣安非他命，衡情已非無可能，且另案被告丙○○於七時製作之
    詢問筆錄，並未隨案移送，係於本院前審審理中始由新竹市警察局第二分局於九
    十年四月二十五日以（九十）竹市警二分刑字第一三三九０號函檢送，並說明本
    分局僅據丙○○筆錄內之供稱查獲甲○○，並未查獲乙○○等情（見本院上訴卷
    第八十頁），然另案被告丙○○已明確指出乙○○之年籍資料，何以警方能循線
    查獲另案被告丙○○第二次所供述之被告而未能查獲另案被告丙○○第一次所供
    述之乙○○，已啟人疑竇，且參以證人丙○○未為警查扣任何安非他命，顯然其
    施用數量甚微，衡情其購入之來源應僅有其一，則證人丙○○施用之安非他命究
    係購自被告，抑係購自綽號「小呆」之乙○○，亦有疑義。前審判決雖以另案被
    告丙○○與被告無任何恩怨，為被告及丙○○所是認（見偵卷第五頁反面、原審
    卷第十五頁、本院上訴卷九十年五月五日筆錄第四頁），衡情另案被告丙○○實
    無任意誣指之理，亦無入被告於罪之動機而認另案被告丙○○之供述為可採，然
    另案被告丙○○係因施用安非他命為警逮捕，其心理所受之煎熬為外人所能想像
    ，為求脫困，而信口雌黃，亦難以排除其可能性，故被告與另案被告丙○○縱無
    特殊明顯之恩怨，亦難據此即認定另案被告丙○○之供述必為真實，仍需有其他
    證據藉以補強其供述之真實性。
(三)證人丙○○於警詢、偵查、原審調查時雖始終證稱係由其先聯絡被告之前述行動
    電話，再前往上開倉庫交錢取貨（見偵卷第七頁反面、第四十頁反面、原審卷第
    十四、五十、八五頁、本院上訴卷九十年四月九日訊問筆錄），且對於交易之地
    點及金額所供一致。然另案被告丙○○因施用安非他命於八十九年一月二十一日
    為警查獲，並經警方採取尿液送驗結果，呈安非他命陽性反應，被告於八十九年
    一月二十四日為警查獲，並經警方採取尿液送驗結果，亦呈安非他命陽性反應之
    情，此有臺灣新竹地方法院檢察署九十二年十二月九日竹檢雲仁字第二九七四一
    號函附之丙○○、甲○○新竹市衛生局不法藥物尿液初步篩檢報告書各一件可按
    ，足認被告與另案被告丙○○均有施用安非他命之惡習，而被告與另案被告丙○○彼此相識，亦為被告及另案被告丙○○所共認，而吸毒之同好彼此相聚，亦屬
    常事，則另案被告丙○○知悉被告所使用之行動電話門號及被告住處之周遭環境
    ，本屬正常，尚難以另案被告丙○○能指出其與被告聯絡之行動電話號碼及交易
    之地點係在被告之住處附近，遽認另案被告丙○○之供述為可採，且另案被告丙○○對於其如何認識被告並知悉被告有安非他命可賣一節，證人丙○○於八十九
    年六月十五日原審調查時證稱：「（問：如何得知他有賣安非他命？）朋友介紹
    。認識沒多久後知道他有在賣安，他就把電話給我，我需要的話就跟他聯絡」（
    見原審卷第十五頁），嗣於同年八月八日調查時證稱：「（問﹕跟被告是何關係
    ？）因要跟他買安非他命，才透過朋友介紹」（見原審卷第四九頁），前後所述
    ，不甚相符，且另案被告丙○○於原審供稱其係於八十九年一月二十日最後一次
    購買安非他命，然其於翌 (二十一) 日為警查獲時並未查獲任何安非他命，此亦
    據本院調閱臺灣新竹地方法院檢察署八十九年度毒偵字第二一八號偵查卷屬實，
    倘被告確於八十九年一月二十日向被告購入一千元之安非他命，以該一千元之量
    ，應足供數日之施用，何以於翌 (二十一) 日並未查扣任何安非他命，從而另案
    被告丙○○於警詢、偵查及原審所為之上開供述，其真實性尚值懷疑。
(四)員警固依證人丙○○之指證持搜索票搜索新竹市○○路○段三四七巷二弄一八號
    當場查獲被告、屋內之安非他命一包，此為被告所不否認，復有搜索扣押證明筆
    錄（收據）存卷可按，已如前述，且被告為警查獲時所扣得之白色結晶狀物品，
    經法務部調查局以氣相層析質譜儀分析法及化學呈色分析法鑑驗結果確係安非他
    命，淨重七．一三公克，包裝重０．四七公克，亦有該局八十九年十一月二十七
    日（８９）陸（一）字第89085993號檢驗通知書一紙在卷可資證明（見原審卷宗
    第九十四頁）。是被告固確持有安非他命，然被告持有安非他命，在社會生活上
    ，合理原因非一，或可能因製造、運輸、販賣、轉讓、施用、幫助吸用等情而持
    有安非他命，所涉犯罪構成要件亦各不相同，無從以此忖度而任意推定其必出於
    販賣一途，且被告自己本身於八十九年一月二十四日經警採尿送驗確呈安非他命
    陽性反應，有施用毒品安非他命之犯行，並經原審裁定送觀察、勒戒，有被告全
    國前案紀錄表在卷可考，是被告既有施用安非他命之惡習，其持有安非他命及吸
    食器等工具亦與常情無違，況且扣案之安非他命其重量僅七．一三公克，其持有
    重量非明顯逾越一般施用者之合理持有範圍，而安非他命量微價貴，買賣雙方莫
    不錙銖必較，然本件亦未查扣販賣所習用之分裝袋及微量天平或磅秤，則被告如
    何測量安非他命之確實重量，實難以此推認被告有營利之意圖而販賣安非他命。
綜上論述，僅依證人丙○○之證述及扣案之安非他命，尚難據以認定被告有何公訴意
旨所指之販賣第二級毒品安非他命犯行，此外，復查無其他積極證據足以證明被告有
販賣安非他命之犯行，自不能證明被告犯罪。
四、原審不察而為被告有罪之判決，尚有未洽，被告上訴意旨指摘原判決不當為有理
    由，應由本院撤銷改判，諭知被告無罪之判決。
據上論斷，應依刑事訴訟法第三百六十九條第一項前段、第三百六十四條、第三百零
一條第一項，判決如主文。
本案經檢察官賴俊雄到庭執行職務。
中　　　華　　　民　　　國　　九十三　　年　　　一　　　月　　 三十 　　日
                              臺灣高等法院刑事第二十四庭
                                  審判長法  官  陳  貽  男
                                        法  官  陳  憲  裕
                                        法  官  徐  世  禎
右正本證明與原本無異。
如不服本判決，應於收受送達後十日內向本院提出上訴書狀，其未敘述上訴之理由者
並得於提起上訴後十日內向本院補提理由書（均須按他造當事人之人數附繕本）。
                                        書記官  陳  玲  憶
中　　　華　　　民　　　國　　九十三　　年　　　一　　　月　　 三十 　　日
